【裁判字號】    97,訴,414
【裁判日期】    971021
【裁判案由】    違反槍砲彈藥刀械管制條例
【裁判全文】
臺灣桃園地方法院刑事判決               97年度訴字第414號
公  訴  人  臺灣桃園地方法院檢察署檢察官
被      告  乙○○
                    （現另案在臺灣臺北監獄執行中）
指定辯護人  本院公設辯護人陳瑞明
上列被告因違反槍砲藥刀械管制條例案件，經檢察官提起公訴（
96年度偵字第28519號），本院判決如下：
    主  文
乙○○無罪。
    理  由
一、公訴意旨略以：被告乙○○明知槍械係政府明令管制，非經
    許可不得擅自持有，竟於民國93年前某日，在臺灣地區某不
    詳處所，取得可發射子彈、具殺傷力之仿COLT廠半自動手槍
    製造之改造手槍1 枝（含彈匣1 個，槍枝管制編號00000000
    00號），未經許可而無故持有之，嗣於93年中某日，在桃園
    縣楊梅鎮○○路某處，將上開手槍遺留在友人甲○○（收受
    、持有槍枝部分，業經本院以96年度訴字第892 號判處有期
    徒刑3 年6 月，甲○○不服，提出上訴，嗣撤回上訴而確定
    在案）車上，因甲○○於96年2 月19日下午4 時30分許，在
    桃園縣楊梅鎮○○街12號前，為警查獲持有上開手槍及土造
    子彈3 顆（經鑑定不具殺傷力），而查悉上情。因認被告涉
    犯修正前槍砲彈藥刀械管制條例第11條第4 項之未經許可，
    持有具有殺傷力之改造手槍罪嫌。
二、按被告未經審判證明有罪確定前，推定其為無罪；又犯罪事
    實應依證據認定之，無證據不得認定犯罪事實；又不能證明
    被告犯罪者，應諭知無罪之判決，刑事訴訟法第154 條第1
    項、第2 項及第301 條第1 項分別定有明文。又事實之認定
    ，應憑證據，如未能發現相當證據，或證據不足以證明，自
    不能以推測或擬制之方法，為裁判基礎（最高法院40年台上
    字第86號判例要旨參照）。另認定犯罪事實所憑之證據，雖
    不以直接證據為限，間接證據亦包括在內；然而無論直接或
    間接證據，其為訴訟上之證明，須於通常一般之人不致有所
    懷疑，而得確信其為真實之程度者，始得據為有罪之認定，
    倘其證明尚未達到此一程度，而有合理之懷疑存在時，即無
    從為有罪之認定，最高法院亦著有76年台上字第4986號判例
    可資參照。況刑事訴訟法第161 條第1 項亦規定，檢察官就
    被告犯罪事實，應負舉證責任，並指出證明之方法，是檢察
    官對於起訴之犯罪事實，應負提出證據及說服之實質舉證責
    任，倘其所提出之證據，不足為被告有罪之積極證明，或其
    指出證明之方法，無從說服法院以形成被告有罪之心證，基
    於無罪推定之原則，自應為被告無罪判決之諭知（最高法院
    92年台上字第128 號判例要旨參照）。
三、證據能力方面：
    按被告以外之人於審判外之言詞或書面陳述，除法律有規定
    者外，不得作為證據，刑事訴訟法第159 條第1 項固定有明
    文。然被告以外之人於偵查中向檢察官所為之陳述，除顯有
    不可信之情況外，得為證據；被告以外之人於審判外之陳述
    ，雖不符同法第159 條之1 至之4 之規定，而經當事人於審
    判程序同意作為證據，法院審酌該言詞陳述或書面陳述作成
    時之情況，認為適當者，亦得為證據；又當事人、代理人或
    辯護人於法院調查證據時，知有第159 條第1 項不得為證據
    之情形，而未於言詞辯論終結前聲明異議者，視為有前項之
    同意，同法第159 條之1 第2 項、第159 條之5 亦分別定有
    明文。又刑事訴訟法第159 條之5 的立法意旨在於傳聞證據
    未經當事人之反對詰問予以核實，原則上先予排除。惟若當
    事人已放棄反對詰問權，於審判程序中表明同意該等傳聞證
    據可作為證據；或於言詞辯論終結前未聲明異議，基於尊重
    當事人對傳聞證據之處分權，及證據資料愈豐富，愈有助於
    真實發見之理念，上開傳聞證據亦均得資為證據。查本案所
    引用之供述及非供述證據，經本院依法踐行調查證據程序，
    檢察官、被告、指定辯護人均未就各該證據方法之證據能力
    聲明異議，且亦查無依法應排除其證據能力之情形，是後述
    所引用證據之證據能力均無疑義，先予敘明。
四、本件公訴人認被告涉有持有具殺傷力之改造手槍罪嫌，無非
    係以：被告之供述、證人甲○○之證述、內政部警政署刑事
    警察局96年3 月26日刑鑑字第0960036761號槍彈鑑定書及扣
    案之改造手槍1 支，為主要論據。然訊據被告堅詞否認持有
    扣案之改造手槍犯行，辯稱：甲○○所述不實，伊並沒有交
    槍給甲○○，如果該手槍係伊的，為何3 年多都沒有聯絡要
    還，且伊也會擔心，也會聯絡甲○○要取回等語。本院查：
（一）本件證人甲○○於96年2 月19日下午4 時30分許，在桃園
      縣楊梅鎮○○街12號前，為警查獲持有手槍1 枝，而前揭
      扣案之手槍1 枝，經送內政部警政署刑事警察局以性能檢
      驗法鑑定結果，認送鑑手槍1 枝（槍枝管制編號：000000
      0000號），係由仿COLT廠半自動手槍製造之槍枝，換裝土
      造金屬槍管而成之改造手槍，槍枝性能良好，可供擊發適
      用子彈使用，認具殺傷力等情，有內政部警政署刑事警察
      局96年3 月26日刑鑑字第0960036761號槍彈鑑定書1 份在
      卷可稽（臺灣桃園地方法院檢察署96年度偵字第4580號卷
      第37-40 頁），堪認證人甲○○持有之前揭手槍確為具有
      殺傷力之改造手槍無訛。
（二）關於前開扣案改造手槍1 枝之來源，證人甲○○於96年10
      月12日檢察官訊問時固結證稱：93年暑假間，被告在楊梅
      住處附近向伊借車，伊不知道被告要去何處，後來被告將
      車開來伊楊新北路的住處，伊再載被告回家，被告回去之
      後，伊就發現被告把槍枝遺留在伊車上，伊之前就有說過
      槍枝是被告留下來的，也知道被告一定不會承認，伊上訴
      到高等法院，法官傳喚被告，被告也是沒有承認云云（見
      臺灣桃園地方法院檢察署96年度他字第1401號卷第33-34
      頁）；在本院審理時則結證述：扣案之手槍係93年間被告
      在伊車上留下來的，當時被告叫伊在楊梅街上載其回家，
      後來在回家路上，伊在車上副駕駛座下方地板發現手槍，
      伊雖然沒有親眼看到被告將手槍放在車上，但是因為伊知
      道被告有在玩手槍，所以推斷手槍係被告的。之後伊即將
      該手槍留下來，被告也知道手槍在伊這裡，但是被告沒有
      向伊要回云云（參本院卷第64-68 頁），由證人甲○○前
      開證述可知，其並未親見被告持有扣案之改造手槍，僅係
      以與被告之交往情形，及發現扣案改造手槍時之情狀，即
      推認扣案改造手槍係屬被告所有，已嫌出於臆測之詞而難
      遽採。再佐以證人甲○○於本院審理時亦證稱：伊當時有
      被告的行動電話，與被告平均一週也會見面一次等情，倘
      證人甲○○於搭載被告後，發現其車內出現政府嚴予查禁
      ，非經許可不得擅自持有之槍枝時，經其判斷認該手槍應
      係被告遺忘在其車上之物，衡情證人甲○○自應迅速聯絡
      被告取回，以免己身因持有該槍枝而觸法，然證人甲○○
      竟未與被告聯繫令被告取回，仍置於自己實力支配下長達
      2 年餘，顯非情理之常。再者，若被告攜帶扣案改造手槍
      搭乘證人甲○○駕駛之車輛，下車後必然發現遺失槍枝，
      豈有可能未向證人甲○○詢問、取回之理，是證人甲○○
      前揭證述取得扣案改造手槍之經過，難謂尋常。
（三）況證人甲○○於96年2 月19日甫為警查獲時先供稱：伊係
      從玩具模型店自己買玩具模型槍，然後向朋友「阿輝」借
      鑽床打通槍管云云，同日檢察官訊問時則陳稱：扣案手槍
      係伊5 年前在中壢市大江購物中心買的，當時伊買的是模
      型手槍，買回來後，即向朋友借鑽臺在楊梅鎮○○街18巷
      12號將之改造云云（見臺灣桃園地方法院檢察署96年度偵
      字第4580號卷第8-11、34-36 頁），可見證人甲○○於查
      獲之初並未向查獲警員或檢察官陳明槍枝來源係被告所遺
      留。雖證人甲○○於96年2 月19日檢察官向本院聲請羈押
      ，本院法官訊問後裁定羈押時，改供陳：「法官我現在要
      講實話，我希望法官能給我機會，這把槍的來源是從朋友
      那邊拿來的，朋友住在楊梅鎮高山頂，詳細地址我不清楚
      ，朋友叫乙○○，他在前年拿給我的，我是先跟他要槍的
      主體，後來隔了一陣子我跟他要槍管，這槍管是已經鑽好
      孔的，我自己將它安裝好的。子彈也是他給我的，他總共
      給過我八釐米的子彈及六釐米的子彈，自己沒有用就有些
      丟掉」、「我不知道罪那麼重，我原本想要自己擔下來」
      云云（參本院96年度聲羈字第147 號第16頁），惟證人甲
      ○○若係於法官裁定羈押後，始知悉持有槍枝之罪刑甚重
      ，不願包庇被告，而將「實情」供出，何以其供出取得扣
      案槍枝情節，亦與其後所稱：係被告乘坐伊車輛，將槍枝
      留在伊車上云云，並不相符，故證人甲○○既有以供出槍
      枝來源尋求減刑之危險，其證言之憑信性即容有疑問，且
      其前後所述又非無瑕疵可指，尚無從逕依證人甲○○之單
      方面指述，而為不利被告之認定。
（四）至被告供述其於93年間多在桃園縣楊梅鎮○○路一帶活動
      一節，固與證人甲○○證述被告將扣案手槍遺留在其車輛
      內之地點相符，惟被告之住所位於桃園縣楊梅鎮○○路11
      6 號，則桃園縣楊梅鎮○○路附近為被告之活動範圍，自
      屬當然，而證人甲○○與被告既係朋友關係，其知悉被告
      住處或瞭解被告之生活範圍，亦不足為奇，實難以被告此
      部分供述，認係證人甲○○上開有瑕疵證言之補強證據，
      而遽入被告於罪。
五、綜上所述，本件依公訴人所提出之證據，尚未達於通常一般
    之人均不致有所懷疑，得確信其為真實之程度，而有合理之
    懷疑存在，本院無從形成有罪之確信。此外，復查無其他積
    極證據足資證明被告確有公訴意旨所指之未經許可持有具有
    殺傷力之改造手槍犯行，既不能證明被告犯罪，自應為被告
    無罪之諭知。
據上論斷，應依刑事訴訟法第301條第1項，判決如主文。
本案經檢察官周芝君到庭執行職務。
中    華    民    國    97    年    10    月    21    日
                  刑事第十二庭  審判長法  官  魏于傑
                                      法  官  羅國鴻
                                      法  官  許雅婷
以上正本證明與原本無異。
如不服本判決，應於判決送達後10日內向本院提出上訴狀（應附
繕本），其未敘述上訴理由者，應於上訴期間屆滿後20日內補提
理由書狀於本院，上訴於臺灣高等法院。
                                      書記官  吳玉蘭
中    華    民    國    97    年    10    月    29    日


司法院資訊處製作；財團法人民間司法改革基金會備份。
